臺灣屏東地方法院刑事判決
111年度原訴字第1號
公  訴  人  臺灣屏東地方檢察署檢察官
被      告  林建成



                   （現另案於法務部○○○○○○○執行   中）
選任辯護人  曾慶雲律師(法扶律師)    
上列被告因違反毒品危害防制條例案件，經檢察官提起公訴（11
0年度偵字第8630號），本院判決如下：
    主  文
林建成犯轉讓禁藥罪，處有期徒刑陸月。  
    事  實
一、林建成明知甲基安非他命為毒品危害防制條例第2條第2項第
    2款規定之第二級毒品，不得持有、轉讓，且明知甲基安非
    他命除係第二級毒品外，復為行政院衛生署（現改制為衛生
    福利部，下同）明令公告禁止製造、調劑、輸入、輸出、販
    賣或陳列之毒害藥品，而屬禁藥，不得任意轉讓，竟基於轉
    讓禁藥甲基安非他命之犯意，於民國110年1月11日至同年月
    17日間之某日傍晚某時許，在潘師群位於屏東縣○○鄉○○路00
    00巷00號住處內，無償轉讓甲基安非他命2包（重量約1錢）
    給潘師群。嗣於110年1月25日，潘師群因另案為警方拘提到
    案後，向警方供稱其毒品來源為林建成，因而查獲上情。
二、案經屏東縣政府警察局屏東分局報告臺灣屏東地方檢察署檢
    察官偵查起訴。
    理  由
壹、證據能力部分
一、按被告以外之人於審判外之言詞或書面陳述，除法律有規定
    者外，不得作為證據，刑事訴訟法第159條第1項定有明文，
    此即學理上所稱「傳聞證據排除法則」。依上開法律規定，
    傳聞證據原則上固無證據能力，但如法律別有規定者，即例
    外認有證據能力。經查：㈠
　㈠被告及其辯護人主張：證人潘師群於警詢中所為陳述，屬審
    判外陳述，無證據能力等語（見本院卷第53、61、106頁）
    。查證人潘師群於警詢中所述，確屬被告以外之人於審判外
    之陳述，被告及其辯護人既爭執證人於警詢中所為陳述之證
    據能力，復查無該警詢陳述有何傳聞例外規定可資適用，自
    無證據能力可言。　　
　㈡又按被告以外之人於審判外之陳述，雖不符刑事訴訟法第159
    條之1至第159條之4之規定，而經當事人於審判程序同意作
    為證據，法院審酌該言詞陳述或書面陳述作成時之情況，認
    為適當者，亦得為證據，同法第159條之5第1項亦定有明文
    。經查，本判決所引用之被告以外之人於審判外之陳述（上
    揭證人於警詢中之陳述除外），固屬傳聞證據，惟係在偵查
    中向檢察官所為之陳述，且經具結（見偵卷第53頁），被告
    及其辯護人就前揭審判外陳述同意有證據能力（見本院卷第
    53、61、106頁）。本院審酌上開證據資料製作時之情況，
    尚查無違法不當及證明力明顯過低之瑕疵，亦認為以之作為
    證據應屬適當，爰逕依刑事訴訟法第159條之5第1項規定，
    認前揭證據例外有證據能力。
二、本判決所引用之其餘文書證據及證物，並無證據證明係公務
    員違背法定程序所取得，亦無顯有不可信之情況，且經本院
    於審理期日合法調查，該等證據自得作為本案裁判之資料。
貳、實體方面
一、認定犯罪部分 　
　㈠上開犯罪事實，業據被告於警詢、偵查及本院審理時均坦承
    不諱（見警卷第8頁、偵字卷第47、88頁、本院卷第52、121
    頁），核與證人潘師群於本院審理時之證述大致相符（見本
    院卷第110、111、114頁），且有證人指認被告之指認犯罪
    嫌疑人紀錄表（含犯罪嫌疑人指認表）、屏東縣政府警察局
    屏東分局偵查隊偵辦毒品案尿液送檢人真實姓名代號對照表
    、正修科技大學超微量研究科技中心110年3月9日（報告編
    號：R00-0000-000）尿液檢驗報告等件在卷可稽（見警卷第
    34至37、偵卷第81、82頁）。
　㈡公訴意旨雖認被告係於前揭時、地，以新臺幣（下同）6,000
    元之代價，販賣約1錢之第二級毒品甲基安非他命2包給潘師
    群，而認被告所為應係涉犯毒品危害防制條例第4條第2項之
    販賣第二級毒品罪嫌。惟查：
　⒈證人潘師群固曾於偵查中證稱：「（問：林建成綽號以賽，
    你之前說你有跟他買毒品，你今年一月有跟以賽拿一錢安非
    他命？）有。地點在我家房間，我沒給錢，因為我沒錢所以
    用欠的，安非他命毒品價值約6、7千元，後來也是有給他，
    後來他有來我家討，我拿現金給他，我拿完毒品後有被警察
    捉，我拿完毒品約一週內被屏東分局抓」、「（問：你真的
    有給錢？）有。但沒還完，我大給只給他3、4千」等語（見
    偵卷第51頁），惟此已為被告所否認（見警卷第8頁、偵字
    卷第47頁、本院卷第52、121頁），卷內復無其他證據可資
    佐證證人前開指訴內容的真實性，則縱使證人之指證，毫無
    瑕疵可指，本院亦無法單憑證人之片面指證，即遽認被告確
    有公訴意旨所指之販賣第二級毒品甲基安非他命之事實。
　⒉況證人潘師群於本院審理時改證稱：『問：（請求審判長提示
    偵卷第51頁）後來檢察官問你，你稱「因為我沒錢所以用欠
    的，安非他命價值約6、7仟元，後來他有來我家討，我拿現
    金給他」，有這件事嗎？）我忘記了；（問：當天偵訊時你
    後來又稱「還沒還完，我大概只給他3、4仟元」，是否如此
    ？）我有這樣講過，但沒有這件事情，我的意思是我當天比
    較緊張，所以是編的；（問：你是說在檢察官那邊說的不實
    在嗎？）就是沒有用錢，他算是請我的；（問：你說那次被
    告沒有跟你拿錢？）對』、「（問：當天你跟被告拿的甲基
    安非他命到底是用買的、還是被告送給你的？）他送給我的
    」等語（見本院卷第109、110、111頁），是依證人前揭所
    證，其究竟係向被告購買毒品，或係被告無償提供毒品供其
    施用，前後所證已明顯不一，則被告是否有前揭公訴意旨所
    指之販賣第二級毒品甲基安非他命之犯行，自屬有疑而無法
    遽予採認。
　⒊雖證人潘師群於本院審理時曾證稱：「（問：在110年1月11
    日到17日之間，你跟林乙賽拿的甲基安非他命，你有無給他
    錢？）後來有，我給多少錢忘記了；（問：依照你在檢察官
    那邊稱你後來給他3、4仟元，剩餘的款項沒有給，是否正確
    ？）應該是」、「（問：你去年110年1月11日到17日，你有
    無在你家，用6000元跟被告購買了2包甲基安非他命，你還
    記得有無此事？）有此事」等語（見本院卷第113、116頁）
    ，惟此與前揭其於本院審理時所證並不相符，是否可採，已
    非無疑；且證人於之後本院審理時又證稱：「（問：剛才檢
    察官問你，你稱林乙賽這次拿甲基安非他命是請你的，是不
    需要用錢，為何現在又說你有給他錢？）他有請過我，我也
    有跟他拿過；（問：到底這次是請的，還是拿的？）我不確
    定」、「（問：本案的時間點110年1月11日到17日，有無印
    象？）我有印象，可是有點久，會忘記一些事情；（問：到
    底本次的狀況為何？）我沒有印象了」等語（見本院卷第11
    3、114、116頁），顯然又與其前揭證稱確有其事又有歧異
    ，足見證人前揭所證其確有於公訴意旨所指之時間、地點，
    向被告購買甲基安非他命乙事，是否合於真實而為可採，確
    非無疑。
　⒋基上所述，被告究否確有販賣第二級毒品甲基安非他命給潘
    師群之犯行，尚無足夠之證據予以證明，本院認為仍存有合
    理之懷疑，猶未到達確信其為真實之程度，自不能遽認被告
    確有公訴意旨所指之販賣第二級毒品犯行。 　
　㈡綜上所述，足徵確有上開犯罪事實，被告任意性之自白核與
    事實相符，自堪採信。是以本件事證已臻明確，被告犯行應
    堪認定。　
二、論罪科刑部分
  ㈠查甲基安非他命係屬毒品危害防制條例第2條第2項第2款所規
    定之第二級毒品；又甲基安非他命為安非他命類藥品，除係
    第二級毒品外，亦經前行政院衛生署分別以68年7月7日衛署
    藥字第221433號及69年12月8日衛署藥字第301124號公告列
    為不准登記藥品及禁止使用在案，復經該署於75年7月11日
    以衛署藥字第597627號重申公告禁止使用，迄未變更，顯係
    經該署明令公告禁止製造、調劑、輸入、輸出、販賣或陳列
    之毒害藥品，依藥事法第22條第1項第1款規定，自同屬藥事
    法所規範之禁藥。行為人明知禁藥甲基安非他命而轉讓者，
    除成立毒品危害防制條例第8條第2項之轉讓第二級毒品罪外
    ，亦構成藥事法第83條第1項之轉讓禁藥罪，屬於同一犯罪
    行為同時有2種法律可資處罰之法條競合關係，應依「重法
    優於輕法」、「後法優於前法」等法理，擇一處斷。而毒品
    危害防制條例第8條第2項轉讓第二級毒品罪之法定本刑為「
    6月以上5年以下有期徒刑，得併科新臺幣70萬元以下罰金」
    ，藥事法第83條第1項轉讓禁藥罪之法定本刑為「7年以下有
    期徒刑，得併科新臺幣5千萬元以下罰金」，從而轉讓甲基
    安非他命之行為，若無毒品危害防制條例第8條第6項及第9
    條所定應予加重其刑之情形者，藥事法第83條第1項之罪之
    法定本刑，顯重於毒品危害防制條例第8條第2項之罪之法定
    本刑，依重法優於輕法之法理，應優先適用藥事法第83條第
    1項之轉讓禁藥罪處斷。是核被告所為轉讓甲基安非他命之
    犯行，係犯藥事法第83條第1項之轉讓禁藥罪。公訴意旨認
    被告係犯毒品危害防制條例第4條第2項之販賣第二級毒品罪
    ，容有誤會，惟因起訴之基本社會事實同一，並經本院當庭
    踐行罪名告知之程序（見本院卷第51、52、106頁），已無
    礙於被告防禦權之行使，爰依法變更起訴法條。
  ㈡被告轉讓禁藥甲基安非他命前之持有行為與其後之轉讓行為
    ，為實質上一罪之階段行為，高度之轉讓行為既已依藥事法
    處斷，依法律適用完整性之法理，其低度之持有行為自不得
    再行割裂適用毒品危害防制條例予以處罰。
  ㈢按行為人轉讓同屬禁藥之第二級毒品甲基安非他命（未達法
    定應加重其刑之一定數量）予成年人（非孕婦），依重法優
    於輕法之原則，擇較重之藥事法第83條第1 項轉讓禁藥罪論
    處，如行為人於偵查及審判中均自白，仍應適用毒品危害防
    制條例第17條第2 項規定減輕其刑，此為最高法院刑事大法
    庭新近所採見解，業已改變最高法院104 年度第11次刑事庭
    會議為統一法律見解所採之決議意旨（最高法院109 年度台
    上字第4243號判決同旨參照）。查被告於偵查及本院審理時
    ，對於轉讓禁藥之犯罪事實皆坦承不諱，依毒品危害防制條
    例第17條第2項規定，應減輕其刑。
　㈣本院審酌被告轉讓禁藥甲基安非他命給潘師群施用，足以戕
    害潘師群之身心，滋生其他犯罪，惡化治安，嚴重危及公益
    ，其所為實有不該，本應加以嚴懲，惟考量被告於犯後尚能
    坦承犯行，且其轉讓之對象為1人、數量非鉅、次數僅為1次
    ，犯罪情節尚非重大，兼衡其之犯罪動機、目的、手段、自
    陳學歷為高職畢業之智識程度、未婚、無子女、需扶養其母
    親、入監前從事鐵工之工作、每月收入約3至4萬元之家庭生
    活狀況（見本院卷第123頁）等一切情狀，量處如主文所示
    之刑。
 據上論結，應依刑事訴訟法第299條第1項前段、第300條，藥事
 法第83條第1項，毒品危害防制條例第17條第2項，判決如主文
 。
本件經檢察官林吉泉偵查起訴，由檢察官潘國威到庭實行公訴。
中    華    民    國   111    年    4     月    29    日
                  刑事第一庭  審判長法  官  王以齊
                                    法  官  粘凱庭
                                    法  官  楊宗翰　
以上正本證明與原本無異。　　　　　　　　　　　　　　　　如不服本判決應於收受本判決送達後20日內向本院提出上訴書狀
，其未敘述上訴理由者，並得於提起上訴後20日內向本院補提理
由書狀（均須按他造當事人之人數附繕本）「切勿逕送上級法院
」。
中　　華　　民　　國　 111  　年  　4  　 月　　29  　日
                                     書記官 李家維 　　
附錄本案論罪科刑法條：
藥事法第83條第1項
明知為偽藥或禁藥，而販賣、供應、調劑、運送、寄藏、牙保、
轉讓或意圖販賣而陳列者，處七年以下有期徒刑，得併科新臺幣
五千萬元以下罰金。